【裁判字號】    95,易,1811
【裁判日期】    951103
【裁判案由】    違反動產擔保交易法
【裁判全文】
臺灣臺中地方法院刑事判決              95年度易字第1811號
公  訴  人  臺灣臺中地方法院檢察署檢察官
被      告  甲○○
                    2樓之2
上列被告因違反動產擔保交易法案件，經檢察官提起公訴（九十
五年度偵字一三○八九號），被告於準備程序中就被訴事實為有
罪之陳述，本院合議庭裁定由受命法官獨任進行簡式審判程序，
判決如下：
    主          文
甲○○動產擔保交易之債務人，意圖不法之利益，將標的物出賣
，致生損害於債權人，處拘役肆拾日，如易科罰金，以銀元佰
元即新臺幣玖佰元折算壹日。
    犯罪事實及理由
一、本件犯罪事實及證據，除附件之起訴書中犯罪事實欄一第十
    行之「於九十三年間不詳期日，將該標的物遷移處分後」，
    ，應更正為「於九十三年十月間，委託不知情之宗成機車行
    負責人廖美雪將該標的物出賣予許榮期後」，及證據並所犯
    法條欄一內，應補充「上開犯罪事實，業據被告甲○○於本
    院審理中供承不諱，並有普通重型機車新領牌照、過戶登記
    書暨相關資料影本共八紙在卷可憑」之記載外，其餘均引用
    檢察官起訴書之記載（如附件）。
二、被告甲○○行為後，刑法及刑法施行法業於九十四年二月二
    日修正公布，並於九十五年七月一日施行。按行為後法律有
    變更者，適用行為時之法律，但行為後之法律有利於行為人
    者，適用最有利於行為人之法律，現行刑法第二條第一項定
    有明文。此條規定乃與刑法第一條罪刑法定主義契合，而貫
    徹法律禁止溯及既往原則，係規範行為後法律變更所生新舊
    法律比較適用之準據法，是刑法第二條本身雖經修正，但刑
    法第二條既屬適用法律之準據法，本身尚無比較新舊法之問
    題，應一律適用裁判時之現行刑法第二條規定以決定適用之
    刑罰法律，先予辨明。又以本次刑法修正之比較新舊法，應
    就罪刑有關之共犯、未遂犯、想像競合犯、牽連犯、連續犯
    、結合犯，以及累犯加重、自首減輕暨其他法定加減原因（
    如身分加減）與加減例等一切情形，本於統一性及整體性原
    則，綜其全部罪刑之結果而為比較，亦有最高法院九十五年
    度第八次刑庭會議決議可資參照。是按：
（一）被告所犯動產擔保交易法第三十八條，法定刑得科或併科
      銀元六千元以下罰金之部分，依修正後之刑法第三十三條
      第五款：「主刑之種類如下：五、罰金：新臺幣一千元以
      上，以百元計算之」之規定，所得科或併處之罰金刑最低
      為新臺幣一千元；然依被告行為時之刑法第三十三條第五
      款規定之罰金最低額一元計算，該罪得科或併科處之罰金
      刑最低額僅為新臺幣三元。因此，比較上述修正前、後之
      刑罰法律，自以被告行為時關於科或併科處罰金刑之法律
      較有利於被告。
（二）被告犯罪時刑法第四十一條第一項前段規定：「犯最重本
      刑為五年以下有期徒刑以下之刑之罪，而受六個月以下有
      期徒刑或拘役之宣告，因身體、教育、職業、家庭之關係
      或其他正當事由，執行顯有困難者，得以一元以上三元以
      下折算一日，易科罰金。」又被告行為時之易科罰金折算
      標準，修正前罰金罰鍰提高標準條例第二條（現已刪除）
      規定，就其原定數額提高為一百倍折算一日，則本件被告
      行為時之易科罰金折算標準，最高應以銀元三百元折算一
      日，經折算為新臺幣後，應以新臺幣九百元折算一日。惟
      九十五年七月一日修正公布施行之刑法第四十一條第一項
      前段則規定：「犯最重本刑為五年以下有期徒刑以下之刑
      之罪，而受六個月以下有期徒刑或拘役之宣告者，得以新
      臺幣一千元、二千元或三千元折算一日，易科罰金。」比
      較修正前後之易科罰金折算標準，以九十五年七月一日修
      正公布施行前之規定，較有利於被告，則依刑法第二條第
      一項前段，自應適用修正前刑法第四十一條第一項前段之
      規定，定其折算標準。
（三）綜合上述各條文修正前、後之比較，揆諸前揭最高法院決
      議及修正後刑法第二條第一項規定之「從舊從輕」原則，
      本案自應適用被告行為時之法律，即修正前刑法之相關規
      定及修正前罰金罰鍰提高標準條例第二條規定，予以論處
      。
三、核被告甲○○所為，係犯動產擔保交易法第三十八條動產擔
    保交易之債務人意圖不法之利益，將標的物出賣，致生損害
    於債權人罪。爰審酌被告身為動產擔保交易之債務人，僅繳
    納三期分期款後即未依約繳款，並擅自將本件車輛出賣，使
    債權人追償無著，且迄未賠償債權人損失或與之達成和解，
    惟犯後坦認犯行之態度等一切情狀，量處如主文所示之刑，
    並依修正前刑法第四十一條第一項前段及修正前罰金罰鍰提
    高標準條例第二條之規定，諭知易科罰金之折算標準。
據上論斷，應依刑事訴訟法第二百七十三條之一第一項、第二百
九十九條第一項前段、第三百十條之二、第四百五十四條第二項
，動產擔保交易法第三十八條，刑法第二條第一項前段、第十一
條前段、修正前刑法第三十三條第五款、第四十一條第一項前段
，罰金罰鍰提高標準條例第一條前段、修正前罰金罰鍰提高標準
條例第二條，現行法規所定貨幣單位折算新臺幣條例第二條，判
決如主文。
中    華    民    國    95    年    11    月    3     日
                  刑事第十二庭  法  官  蔡建興
以上正本證明與原本無異。
如不服本判決，應於送達後十日內向本院提出上訴狀（須附繕本
），上訴於臺灣高等法院臺中分院。
                                書記官 黃英寬
中    華    民    國    95    年    11    月    3     日
附錄論罪科刑法條
動產擔保交易法第三十八條
動產擔保交易之債務人，意圖不法之利益，將標的物遷移、出賣
、出質、移轉、抵押或為其他處分，致生損害於債權人者，處三
年以下有期徒刑、拘役或科或併科六千元以下之罰金。


司法院資訊處製作；財團法人民間司法改革基金會備份。
